【裁判字號】    99,交聲,870
【裁判日期】    990630
【裁判案由】    交管條例聲異
【裁判全文】
臺灣板橋地方法院刑事裁定             99年度交聲字第870號
原處分機關  交通部公路總局臺北區監理所板橋監理站
異  議  人  乙○○
即受處分人
上列異議人即受處分人因違反道路交通管理處罰條例案件，對於
交通部公路總局臺北區監理所板橋監理站於99年3 月26日所為之
裁決處分（原處分案號：板監裁字第裁41-C00000000號），聲明
異議，本院裁定如下：
    主  文
異議駁回。
    理  由
一、原處分意旨略以：異議人即受處分人乙○○於民國99年2 月
    22日上午10時28分許，騎乘車牌號碼FYX-509 號重型機車，
    行經臺北縣五股鄉○○路與御史路口時，因駕車行經有燈光
    號誌管制之交岔路口闖紅燈（紅燈左轉）之違規事實，遭員
    警當場攔停製單舉發，爰依違反道路交通管理處罰條例第53
    條第1 項規定，裁處受處分人罰鍰新臺幣（下同）1,800 元
    ，並依同條例第63條第1 項記違規點數3 點。
二、聲明異議意旨略以：伊於上開時間，騎乘車牌號碼FYX-509
    號重型機車，行經臺北縣五股鄉○○路與御史路口欲左轉御
    史路，伊當時是先騎到御史路口準備待轉，再等到御史路號
    誌變成綠燈才通行，但員警卻說伊闖成泰路的紅燈，員警舉
    發顯有不實，原處分機關遽以裁罰，顯有違誤，爰依法聲明
    異議，請求撤銷原處分云云。
三、按汽車駕駛人，行經有燈光號誌管誌之交岔路口闖紅燈者，
    處新臺幣（下同）1,800 元以上5,400 以下罰鍰；又汽車駕
    駛人有上開行為時，除依原條款處罰鍰外，並予記違規點數
    3 點，道路交通管理處罰條例第53條第1 項、第63條第1 項
    第3 款分別定有明文。另依交通部函示，車輛面對圓形紅燈
    時，仍逕予穿越路口至銜接路段，含左轉、直行、迴轉及右
    轉（依箭頭綠燈允許行駛者除外），即視為闖紅燈。
四、經查：
  (一)本件異議人於上開時、地，騎乘上開重型機車，因駕車行經
    有燈光號誌管制之交岔路口闖紅燈違規，經臺北縣政府警察
    局蘆洲分局成州派出所員警孫育邦當場舉發，嗣經原處分機
    關即交通部公路總局臺北區監理所板橋監理站依據道路交通
    管理處罰條例第53條規定，於99年3 月26日裁處異議人罰鍰
    1,800 元，並記違規點數3 點之事實，有上開裁決書、臺北
    縣政府警察局北縣警交大字第C00000000 號舉發違反道路交
    通管理事件通知單在卷可憑（見本院卷第6 、11頁）。
  (二)異議人雖以前揭情詞置辯，惟證人即舉發異議人之員警孫育
    邦於本院審理時到庭具結證稱：當天伊執行取締重大交通違
    規勤務，伊站在Ｔ字路口御史路上，因為Ｔ字路口只有2 個
    時相，如果御史路是綠燈，成泰路一定是紅燈，如果御史路
    是綠燈，卻有車子從成泰路左轉過來，伊就認定是闖紅燈，
    當天伊看到異議人從成泰路3 段直接左轉御史路，當時只有
    異議人1 輛車左轉騎過來，伊有確認御史路的號誌是綠燈，
    而且該處並沒有待轉區，伊才把異議人攔停等語明確（見本
    院卷第16、17頁）。是觀諸證人所言，當天僅有異議人違規
    左轉，且證人就舉發路段之燈號變換情形、執勤所處位置、
    異議人行駛路徑及闖紅燈過程等情節詳述具體明確，且證人
    既正執行勤務之際，對前方行駛車輛動向，自特別留意而無
    錯看或誤判之虞；況證人就本件如何查獲舉發之經過，於本
    院審理中到庭結證綦詳如上，其證述舉發過程連續而完整，
    顯見其記憶深刻，益徵其無誤判之虞；參以證人與異議人間
    ，並無怨隙，且素不相識，衡情證人應無設詞攀誣，或虛構
    違規事實以陷害異議人之理，是證人甲○○○○上開證述內
    容，經核尚無不可採信之處，自堪採信，是以異議人上開違
    規之行為應堪認定。
  (三)另異議人以其係於上開路口待轉，等御史路號誌轉換成綠燈
    ，始騎車通過云云置辯。惟按道路交通標誌、標線、號誌，
    係交通主管機關依道路交通狀況及用路人之需要而依法設置
    ，故駕駛人有遵守標誌、標線、號誌指示之義務，不得僅憑
    其個人認知或價值判斷，或主觀認為其行為不致影響交通秩
    序、安全，而任意決定遵守與否，否則將使交通秩序大亂，
    非但影響道路交通安全及用路人權益，亦將使道路交通標誌
    、標線、號誌形同虛設。而慢車行駛至交岔路口，其行進或
    轉彎，應依標誌、標線或號誌之規定行駛；無標誌、標線或
    號誌者，左轉彎時，應繞越道路中心處左轉進入規定行駛車
    道內行進，道路交通安全規則第125 條第1 項第5 款前段定
    有明文。查本件異議人係領有合格駕駛執照之人，對上開規
    定應有所認識且有遵守義務，且觀諸卷附舉發員警孫育邦所
    拍攝之現場環境照片12張及手繪之現場圖1 紙可知（見本院
    卷第20至26頁），本件舉發路口即成泰路與御史路路口之道
    路路面，並未劃設有機慢車左轉彎待轉區標線，用以提供駕
    駛人欲騎乘機車自成泰路左轉往御史路行駛時應為兩段式左
    轉之資訊，是以異議人既行駛在成泰路上，衡情自應遵循成
    泰路之號誌，不能僅憑客觀情狀即草率自行認定遵守與否，
    異議人上開所辯，顯係推諉之詞。綜上，本件舉發路口既僅
    設置二時相行車管制號誌，必先顯示紅燈禁止一處路口車輛
    前行，再於與之垂直行向路口顯示綠燈放行，以為行經該路
    口之車輛緩衝，則異議人猶騎乘機車於成泰路上逕自左轉行
    駛，自屬闖紅燈之行為甚明，足見異議人上開所辯，顯係事
    後卸責之詞，尚難採信。
五、綜上所述，本件事證明確，異議人上開駕車行經有燈光號誌
    管制之交岔路口闖紅燈之違規事實，堪以認定。是以原處分
    機關據以援引前揭規定，並參酌違反道路交通管理事件統一
    裁罰基準表之規定，裁處異議人罰鍰1,800 元，並記違規點
    數3 點，於法並無何違誤或不當之處。本件異議為無理由，
    應予駁回。
據上論斷，應依道路交通案件處理辦法第19條，裁定如主文。
中    華    民    國    99    年    6     月    30    日
                  交通法庭  法  官  錢衍蓁
上列正本證明與原本無異。
如不服本裁定，應於裁定送達後五日內敘明抗告理由，向本院提
出抗告狀。
                            書記官  劉靜慧
中    華    民    國    99    年    7     月    5     日

司法院資訊處製作；財團法人民間司法改革基金會備份。
